臺灣高等法院刑事判決　　　　　　　 100年度上易字第1138號
上　訴　人　臺灣基隆地方法院檢察署檢察官
被　　　告　曹秀蘭
　　　　　　詹條枝
　　　　　　柯竹欽
上列上訴人因被告妨害自由案件，不服臺灣基隆地方法院99年度
易字第192號，中華民國100年2月1日第一審判決（起訴案號：臺
灣基隆地方法院檢察署98年度偵字第1968號），提起上訴，本院
判決如下：
    主  文
上訴駁回。
    理  由
一、公訴意旨略以：被告曹秀蘭、詹條枝及柯竹欽均係位於基隆
    市仁愛區○○○路光華大廈社區（下稱光華社區）之住戶。
    渠等三人於民國（下同）98年4月19日下午2時30分許，至基
    隆市仁愛區○○○路133巷5號1樓，基隆市仁愛區朝棟里里
    民大會堂參加光華社區第三屆管理委員會（下稱管委會），
    於98年間舉辦之第一次區分所有權人會議。渠等因不滿告訴
    人即光華社區管委會主任委員顏麗娟（乃該次會議主席）未
    說明警衛與住戶間衝突如何解決之問題，即以參與人數不足
    為由逕自宣布散會，竟共同基於強制之犯意聯絡，由被告曹
    秀蘭高舉雙手阻擋在告訴人前方、被告詹條枝站在告訴人後
    方、被告柯竹欽將大門關上，以此等強暴方式，共同阻止告
    訴人離開會場，妨害告訴人自由通行之權利，因認被告三人
    均涉犯刑法第304條第1項之強制罪嫌云云。
二、按犯罪事實應依證據認定之，無證據不得認定犯罪事實；不
    能證明被告犯罪者，應諭知無罪之判決，刑事訴訟法第 154
    條第2 項、第301 條第1 項分別定有明文。次按認定不利於
    被告之事實，須依積極證據，苟積極證據不足為不利於被告
    事實之認定時，即應為有利於被告之認定，更不必有何有利
    之證據（最高法院30年上字第816 號判例意旨參照）。又認
    定犯罪事實所憑之證據，雖不以直接證據為限，間接證據亦
    包括在內；然無論直接或間接證據，其為訴訟上之證明，須
    於通常一般之人均不致有所懷疑，而得確信其為真實之程度
    者，始得據為有罪之認定，倘其證明尚未達到此一程度，而
    有合理之懷疑存在，致使無從形成有罪之確信，本諸罪疑惟
    輕之原則，即應為無罪之判決（最高法院76年台上字第4986
    號判例意旨參照）。另刑法第304條之強暴、脅迫，只以使
    用之強脅手段足以妨礙他人行使權利，或足使他人行無義務
    之事為已足，最高法著有28年上字第3650號判例意旨可參。
    次按強制罪之強暴，係廣義之強暴，指對人為一切有形力之
    不法行使，不限於直接對於人之身體實施，即對物行使有形
    力，致間接對人之身體發生作用者，亦屬之（參甘添貴所著
    之體系刑法各論第一卷第107頁）。從而若無何強脅手段，
    自不構成刑法第304條之罪。
三、公訴人認被告三人共同涉犯強制罪嫌，係以被告三人之供述
    、證人即告訴人顏麗娟之證言、證人李同雰、林良三、柯成
    森、徐建臺、芮祥富、戴連祥、謝永、張美雲之證述，卷
    附光華社區第三屆第一次區分所有權人會議出席名冊，及卷
    附現場錄影光碟、翻拍照片暨檢察事務官之勘驗筆錄，作為
    論述依據。
四、訊據被告辯解如下：
  (一)被告曹秀蘭固不否認案發當日有參與開會等情，惟辯稱：伊
    是光華社區管委會委員之一，告訴人一直未依規定召開區分
    所有權人大會，直至遭市政府罰款始召開本次大會，現場有
    不少住戶對於警衛打住戶此事很不滿，而告訴人未說明清楚
    卻逕自宣布散會，伊在門口是希望告訴人將該警衛處理事宜
    說明清楚，且希望留下來繼續開座談會，伊沒有關門，亦未
    阻擋告訴人等語。
  (二)被告詹條枝固不否認案發當日有參與開會等情，惟辯稱：伊
    是光華社區住戶之鄰長，伊之配偶即被告曹秀蘭係委員，當
    天第八棟之委員陳述警衛打住戶之事情，主席未處理即宣布
    散會，大家希望她留下來開座談會，會場門口擠了一堆人，
    伊是被警衛擠到門邊，伊並無任何不法犯行等語。
  (三)被告柯竹欽固不否認案發當日有參與開會等情，惟辯稱：告
    訴人是光華社區第二屆及第三屆管委會主任委員，其長期未
    召開區分所有權人大會向住戶說明社區重要事務與收支情形
    ，經住戶多人向基隆市政府反應，市政府予以裁罰，告訴人
    方於案發當日召開大會。然當天現場未見財務及監察委員列
    席，告訴人逕以出席人數不足宣布流會，而98年初曾發生社
    區警衛持警棍，毆打住戶成傷之暴力事件，該警衛遲未依違
    反警衛勤務規則予以開除，僅由告訴人與少數委員自行決定
    對該警衛以記大過予以輕縱，早已有不少住戶對此不當處置
    議論紛紛。住戶原期待本次大會得要求告訴人就此警衛打住
    戶事件，詳加說明與解釋，未料告訴人面對質疑，徒以該事
    件之警衛已與被毆住戶達成和解等語簡單交待後，迅即宣布
    散會，致現場住戶一片譁然。伊隨許多住戶往大門移動時，
    仍有少數住戶正就警衛打人事件向告訴人追問，伊基於關心
    社區事務之心態，希望告訴人對此提出說明，因而駐足於大
    門前聆聽告訴人如何回答住戶之質疑，且伊有右股骨骨折、
    左側脛骨骨折、小兒麻痺併右下肢萎縮及無力等殘障情況，
    不耐久站，遂將手扶搭於右側大門門把上以求支撐，並無關
    門阻擋告訴人離開之行為。告訴人縱有以右手抓住大門右側
    門把欲開門之動作，然停留時間不超過一秒鐘，隨即將手縮
    回，告訴人臉部又呈微笑表情，顯見其自由意識並未受影響
    ；而伊扶搭於大門右側門把時，因警衛拉門，伊受開門力道
    影響而有摔倒後仰之虞，為保持重心，反射性地拉住門把將
    重心往前移，致有身體右側接觸到門扇之情形，期間因警衛
    拉門時夾到伊之右腳，伊向警衛抱怨，警衛始將拉開之門扇
    放回，伊並無阻擋警衛開門之行為，自不該當強制罪等語。
五、經查：
  (一)被告三人均係光華社區之住戶，告訴人則係光華社區管委會
    主任委員；被告三人於98年4 月19日下午2 時30分許，均至
    基隆市仁愛區○○○路133巷5號1樓，基隆市仁愛區朝棟里
    里民大會堂，參加光華社區之98年間第一次區分所有權人大
    會，告訴人在上開時、地以主席身分表示參與人數不足，宣
    布散會等情，為被告三人所不爭執，且有上開區分所有權人
    出席名冊及原審勘驗筆錄在卷可參，此部分事實堪信為真。
  (二)原審就卷附光碟內之五個檔案當庭勘驗之結果：
  1.光碟內第一、二、三個檔案，攝得會議尚未開始時之狀態，
    會場前方有拉紅布條，其上記載「基隆市光華社區大廈區分
    所有權人大會」，現場陸續有人入座（原審卷第249頁）。
  2.光碟內第四個檔案，攝得會議開始至宣布散會之過程：告訴
    人以主席身分至會場前方講臺區發言，其一開始表示「現在
    出席人數60人，應出席人數668人，未達開會人數」，隨後
    開始報告關於社區內消防設備之修繕、組織章程之修改、公
    共基金之領回狀況、社區電燈即將全面改換為省電型電燈等
    內容，並表示將另開會決定何時再召開第二次住戶大會。其
    陳述上開內容後，被告柯竹欽起身發言，表示：光華社區已
    二年未開區分所有權人大會，今日因人數不足而流會，依法
    應於15日內重新召開會議等語。證人王會武（即勘驗筆錄所
    載男子Ｃ）亦起身發言，表示：上個月，第八棟九樓住戶與
    警衛發生糾紛，警衛將住戶之頭打破，（住戶）縫了13針，
    警衛對住戶有如此粗暴之言行，社區幹部竟認為該警衛仍屬
    適任，社區住戶花錢聘請警衛，卻要隨時擔心警衛打爆住戶
    的頭，管委會竟黑白不分，認為是住戶兄弟圍毆警衛，這是
    什麼管委會、什麼幹部，請主任委員說明等語。告訴人表示
    當天是住戶坐計程車回來……，男子Ｅ出面發言：伊個人係
    從事保全業，警衛絕不可使用警棍打人，住戶如有不禮貌舉
    止，警衛可事先報警，但絕對不可動用警棍打住戶等語；證
    人王會武再度表示：住戶繳納管理費請來之警衛，本係在保
    護住戶安全，但該警衛竟持兇器毆打住戶，這種人可以容許
    他留下來嗎？告訴人隨即表示：住戶與警衛已在警察局內和
    解，住戶也有主動攻擊，住戶曾持剪刀欲捅警衛，……警衛
    是要維護社區安全，不是要來這裡跟各位吵架的，此事已和
    解，在此向各位報告（此時現場開會之人有人出聲表示不滿
    、鼓譟），今日開會到此結束，謝謝各位等語，並關掉麥克
    風、離開講臺（原審卷第250至254頁）。
  3.光碟內第五個檔案，攝得告訴人宣布散會後，現場之人欲離
    開會場時在門口之狀況（原審卷第86至88頁）：
  (1)錄影時間00分55秒至01分00秒：被告曹秀蘭（身穿黃色上衣
    、深色長袖小外套）站在門前（即鏡頭內之中央），告訴人
    （身穿灰色上衣、白色背心）站在被告曹秀蘭之右前方（即
    鏡頭內偏左側），被告柯竹欽（身穿淺色POLO衫）站在被告
    曹秀蘭之左方（即鏡頭內之右側），被告詹條枝（身穿淺色
    短袖上衣、淺色舖棉背心）站在持攝影機者與告訴人之中間
    （鏡頭內最左側）。鏡頭正前方（即持攝影機者與被告曹秀
    蘭之中間）有一位頭髮灰白之婦人（即證人李同雰）。該大
    門為左右兩扇、由中央拉開可開啟之大門。被告曹秀蘭背對
    門口（即大門門把之正前方），面向鏡頭，大聲講話，所講
    內容為「這是座談會，我沒有關門喔……這是座談會，請她
    說明好再走」。此時，告訴人持續欲往大門移動，被告曹秀
    蘭一邊陳述上開內容，一邊將身體往右方移動二小步，其身
    體之右側碰觸告訴人之身體，擋在告訴人之正前方。被告曹
    秀蘭往右方移動時，其背後大門兩扇之中央本來有些微縫隙
    ，被告柯竹欽站在被告曹秀蘭之左側（面向被告曹秀蘭），
    伸出其右手將右手手掌貼放在右扇門之門把上（手掌與垂直
    之門把貼合），手掌與手臂約呈90度直角，此時前述頭髮灰
    白之婦人（證人李同雰）擋住鏡頭之下半部，但由未遭擋住
    之鏡頭上半部所攝得之內容，可看到大門之門縫逐漸消失。
  (2)錄影時間01分25秒至01分32秒：拍到告訴人之後腦杓，告訴
    人之左側緊鄰著被告曹秀蘭，被告曹秀蘭在門前（背對門口
    ）用臺語說：「你拉我要做什麼？你要替他吃罪嗎？你要替
    他吃罪嗎？」，告訴人之右手抓著門把有欲拉右扇門把開門
    之動作，被告柯竹欽仍站在右扇門邊，手搭著右扇門把。告
    訴人將手縮回來，臉上笑笑以對。旁邊有多名男子之聲音，
    一名男子說「好了啦，好了啦」，一名男子說「做委員不是
    這樣做的」，另一名男子說「那你開會是這樣開的嗎」。
  (3)錄影時間01分33秒至01分39秒：一名戴眼鏡之中年警衛伸右
    手拉右扇門之門把欲打開門，被告柯竹欽站在右扇門旁，該
    警衛將門打開一點點後，被告柯竹欽之右手與前述警衛之右
    手均在門把上（警衛手在上、被告柯竹欽手在下），前述警
    衛持續作欲拉開門之動作時，被告柯竹欽向警衛說話（說何
    內容聽不清楚），且一邊向警衛說話一邊以身體之右後側（
    從右肩以下）頂向大門，被告柯竹欽之身體與門持續接觸著
    直到門又關起來，警衛看了一下被告柯竹欽，放棄打開門之
    動作。被告曹秀蘭在此段期間一直與某男子在爭吵，被告曹
    秀蘭以臺語說「開會是這樣開的嗎？」，又以國語說「開會
    是這樣開的嗎？」，此時有某男子說「流標啊」，被告曹秀
    蘭說：「什麼叫做流標？」，此時因四周聲音吵雜，且多人
    均在講話爭執中，無法聽清楚被告曹秀蘭此時說話之內容，
    但仍可聽到被告曹秀蘭大聲講話之聲音。
  4.由上述勘驗結果可知：
  (1)告訴人以主席身分宣布與會人數不足後，並未宣布散會，隨
    即接續向到場住戶報告社區事務，且在住戶開啟「警衛與住
    戶打架，該警衛是否適任，應如何處理」議題後，告訴人並
    未表示將對該警衛為如何之處理，僅表示「本案已和解、住
    戶係主動攻擊警衛、住戶曾持剪刀欲捅警衛」等言語，隨即
    宣布散會，並在大門口發生本案。
  (2)上述第五個檔案中，鏡頭朝門口拍攝時，大門已呈虛掩至留
    一小縫之狀態，並未攝得關閉大門之過程；被告曹秀蘭係背
    對大門（身後即為大門門把，亦即門縫處）、面向屋內，且
    口出「這是座談會，我沒有關門喔…這是座談會，請她說明
    好再走」等語，其說話時之肢體動作，係先「右手叉腰，左
    手舉起，左手上臂與肩等高，食指指往天花板」（原審卷第
    300之1、300之2頁照片、交查卷第105至106頁），隨後「右
    上臂與左上臂自然下垂，右上臂貼著身體，左上臂與身體呈
    約45度角，雙手之前臂均往上舉，雙手手掌張開」（原審卷
    第300之3至300之8頁照片、交查卷第107至110頁），並無以
    手碰觸大門或以手使力推告訴人之動作。而被告曹秀蘭之身
    體右側與告訴人之身體雖有輕微碰觸，然此情顯然係因告訴
    人持續往大門即被告曹秀蘭站立處移動，被告曹秀蘭於向右
    移動身體時，二人因相互接近而發生身體碰觸。由於當時聚
    集在門口之人數眾多（包含表示想出去、嗣後也如願離去之
    證人李同雰），被告曹秀蘭向右移動時，雖因此移至告訴人
    之正前方，卻也同時空出門把及門縫前方之位置（原審卷第
    300之9至300之16頁照片），得使大門更容易開啟（證人李
    同雰隨後因此如願離去）。是以，被告曹秀蘭之上開肢體動
    作，並無對物施以有形力，至些微碰觸告訴人或即便以身體
    阻擋告訴人，衡之當時情形，告訴人亦有與渠有相同立場之
    男子在旁陪同，且現場情形混亂、人數眾多，被告曹秀蘭上
    開動作，顯不足以妨害告訴人通行之權利，況被告曹秀蘭上
    開動作，僅些微碰觸，衡之一般社會觀念，尚不足以構成相
    當於「有形力之不法行使」之「強暴」行為，被告曹秀蘭之
    行為顯與刑法第304條強制罪所規範之「強暴」行為有間。
  (3)至於告訴人之右手抓著門把欲開門之際，被告柯竹欽以手搭
    著右扇門把，且於警衛伸右手拉右扇門之門把欲開門之際，
    被告柯竹欽之右手亦在門把上（警衛手在上、被告柯竹欽手
    在下），於警衛作拉門動作時，被告柯竹欽曾向警衛說話，
    且一邊說話一邊以身體之右後側（從右肩以下）頂向大門，
    其身體與門持續接觸直至門又關起來，警衛隨後放棄開門動
    作等情；然被告柯竹欽有輕度肢體障礙，有中華民國殘障手
    冊影本在卷可稽（原審卷第52頁），且其曾因右股骨骨折、
    左側脛骨骨折接受手術，並有小兒麻痺併右下肢萎縮及無力
    等情形，有長庚醫療財團法人基隆長庚紀念醫院出具之診斷
    證明書存卷可憑（原審卷第158頁），行走時雖無需持用柺
    杖，仍有一跛一跛之狀態，業經原審當庭勘驗屬實（原審卷
    第267頁），證人陳俐玲亦於原審審理中證稱：當時有看到
    警衛拉門，亦有聽到柯竹欽說他的腳被夾到等語（原審卷第
    225頁）；是被告柯竹欽辯稱：因肢體障礙，遂將手扶搭於
    門把上以求支撐，且因警衛拉門，受開門力道影響，而反射
    性拉住門把將重心往前移，致身體之右側接觸到門扇，期間
    曾向警衛抱怨拉門動作夾到伊之腳各節，尚非全然無據。顯
    見柯竹欽「將大門關上」之行為，係因肢體障礙所致，非故
    意之強暴行為。
  (4)此外，上開勘驗內容並未顯示，被告詹條枝有何具體行動作
    為，自無從僅因被告詹條枝係站在告訴人之身後，且為被告
    曹秀蘭之配偶，即得謂被告詹條枝有起訴書所指，以「站在
    告訴人後方」之方式，與其餘被告共同阻止告訴人離去之事
    實。況被告詹條枝僅單純站在告訴人後方，對告訴人並未施
    何強脅行為，其行為顯與刑法第304條之構成要件有違。
  (三)證人即告訴人顏麗娟於原審審理中雖證稱：…我宣布散會，
    往大門走去，曹秀蘭就擋在我面前用手圍著我，說我不能出
    去，之後我看到門被曹秀蘭關起來，當時場面很混亂、人很
    多，等我站定後，曹秀蘭臉朝著我，柯竹欽手握門把，不讓
    全部之人出去，他們說不可以走，叫我留下來繼續開會，我
    說讓我出去，剛開始是曹秀蘭、柯竹欽擋在我前面，後來是
    李同雰在我前面，李同雰一直叫柯竹欽開門讓她出去，她講
    了三、四次後，好像是柯竹欽開門給她從門縫出去，李同雰
    出去後，門再關起來，開門、關門的動作是柯竹欽做的，且
    柯竹欽的手還是握著門把沒動，李同雰出去後，詹條枝就擠
    到我前面，曹秀蘭一直站在門口，柯竹欽站在曹秀蘭之左邊
    扶著門把，亦即我之右方，詹條枝擋在我前面，也在曹秀蘭
    前面，林良三本來在外面，他有推門，柯竹欽有讓他進來，
    他進來之後，門就關起來了，因後面的人想出去，一直往前
    擠，我看到詹條枝抓著門把背對我，身體往後不讓我出去，
    後來門不知是何原因被推出去外面，我走出大門，詹條枝還
    是用身體在擋我，不讓我離開，後來是林良三把我抓出來，
    叫我快逃等語（原審卷第108至109頁）」，與原審勘驗光碟
    之結果，已有不符，自難遽採。且參酌原審勘驗開會過程之
    光碟結果，告訴人處理上開公共議題之態度，使在場關注此
    議題之住戶難以心服，渠匆匆結束上開議題之討論後，不顧
    有人出聲表示不滿、鼓譟，即宣布散會（原審卷第254頁勘
    驗筆錄），且隨即在門口發生上開情事，卻證稱不知自己遭
    阻擋原因為何云云，顯難採信，證人顯非無誇大指訴之可能
    ，自難憑其證言逕為不利於被告三人之認定。
  (四)在場證人：
  1.李同雰證稱：看到曹秀蘭把門關起來，然後擋在中間，柯竹
    欽過去用手拉著門把等語（見偵查卷第57頁、原審卷第120
    頁）。
  2.林良三證稱：散會時，曹秀蘭將手舉起不讓顏麗娟離開，顏
    麗娟要出去，曹秀蘭叫大家將門關起來，不讓顏麗娟出去，
    當時關門的是柯竹欽、詹條枝等語（見偵查卷第57至58頁、
    原審卷第124至126頁）。
  3.芮祥富證稱：看到曹秀蘭把手一攤說不能出去，把門關起來
    ，伊到門口說伊要出去，曹秀蘭就打開門讓伊出去，伊出去
    後沒注意門是否還有關上，斯時顏麗娟還在裡面等語（見偵
    查卷第60至61頁、原審卷第202-204頁）。
  4.證人戴連祥證稱：顏麗娟宣布散會要離開時，曹秀蘭站在門
    前雙手張開，不讓住戶出去，曹秀蘭轉身跑去將門關上…，
    當時很多人，門一開一堆人就擠出去（包括顏麗娟），沒看
    清楚有誰擋住或抓住顏麗娟，只是顏麗娟沒辦法出去等語（
    見偵查卷第61至62頁）。
  5.證人謝永證稱：伊看到離門最近的是陳俐玲及柯竹欽，沒
    注意到曹秀蘭及詹條枝，伊看到的是已經關門口等語（見偵
    查卷第62至63頁、原審卷第210至212頁）。
  6.證人張美雲證稱：散會後，伊往門口走，主席走在伊前面，
    伊看到大門被關起來，不知道是誰關門的，之後聽到很多人
    說要出去，也聽到曹秀蘭說不可以出去等語（見原審卷第
    207頁）
  7.至證人柯成森、徐建台均未證述，被告三人有何不法舉止（
    見偵查卷第58至60頁）
  8.綜觀上開證人之證言，雖有部分證人證稱，目睹被告曹秀蘭
    關門、說「不能出去」等語，亦有部分證人證稱，目睹被告
    詹條枝及柯竹欽關門，惟依上開證人所證，或有謂係被告曹
    秀蘭關門，或有謂係曹秀蘭叫人關門，二者情形已有不一，
    自僅能以現場光碟攝得之結果為判斷依據。而依上開勘驗結
    果，並無被告曹秀蘭關門、說「不能出去」之畫面，亦無被
    告詹條枝關門之畫面，而被告柯竹欽關門之舉係因肢體障礙
    之結果，並非故意妨害告訴人通行所為，已如前述。且上開
    證人證述之內容，均未提及被告三人有使用粗暴之暴力方式
    ，單純「關門」之動作，雖係人對物（即門）施力而為，然
    衡情並非不法行使有形力，不足以認係屬刑法第304條強制
    罪所指之「強暴」行為，如對人或對物之任何接觸、碰觸行
    為，不問其行為態樣、輕重程度如何，均謂符合刑法強制罪
    所指「強暴」行為，顯然將使該「強暴、脅迫」之構成要件
    形同虛設。被告三人縱曾自述，對於告訴人就警衛毆打住戶
    一事未予合理說明即逕自宣布散會有所不滿，希望告訴人留
    下繼續開座談會，然渠等在大門口之舉止，既無為何用力推
    擠、衝撞、拉扯等含有暴力性質之動作，則渠等所為自不合
    於刑法第304條強制罪所指之「強暴」行為。
六、檢察官上訴以：經勘驗卷附現場錄影光碟顯示：「告訴人持
    續欲往大門移動，被告曹秀蘭一邊陳述上開內容，一邊將身
    體往右方移動二小步，其身體之右側碰觸告訴人之身體，擋
    在告訴人之正前方。被告曹秀蘭往右方移動時，其背後大門
    兩扇之中央本來有些微縫隙，被告柯竹欽站在被告曹秀蘭之
    左側（面向被告曹秀蘭），伸出其右手將右手手掌貼放在右
    扇門之門把上（手掌與垂直之門把貼合）」、「被告柯竹欽
    向警衛說話（說何內容聽不清楚），且一邊向警衛說話一邊
    以身體之右後側（從右肩以下）頂向大門，被告柯竹欽之身
    體與門持續接觸著直到門又關起來，警衛看了一下被告柯竹
    欽，放棄打開門之動作」等情，與告訴人證述遭阻止通行之
    情節，證人李同雰、芮祥富、林良三、張美雲所證等情相符
    ，足證被告曹秀蘭等三人共同將大門關上，並以手護住門把
    及以身體阻擋之方式，妨害告訴人及住戶通行，其行為已然
    構成強制罪所指之強暴行為。惟查：原審勘驗光碟之結果實
    與起訴書所載，被告曹秀蘭高舉雙手阻擋在告訴人前方、被
    告詹條枝站在告訴人後方、被告柯竹欽將大門關上」等情相
    符，而被告曹秀蘭高舉雙手阻擋在告訴人前方、被告詹條枝
    站在告訴人後方之行為，實難認係何對人、對物之有形力不
    法行使，而被告柯竹欽將大門關上之行為，經查係伊肢體障
    礙所致，已詳述如前，再證人與告訴人所證，與勘驗結果有
    所不同，且相互間亦有不一之處，亦如前述，自難採為對被
    告不利之認定。
七、告訴人於本院審理時補充指稱：現場錄影光碟內第五個檔案
    ，錄影時間1分29秒、38秒，顯示告訴人第一、二次開門，
    未能離開；2分24秒，門已開，被告詹條枝用手擋住門，不
    讓告訴人離開，2分37秒，被告詹條枝換用身體住門不讓告
    訴人離開，並有上開光碟翻拍之照片附卷可佐（本院卷第48
    -52頁）云云，惟查，被告等三人經原審勘驗現場錄影光碟
    內第五個檔案至1分39秒之行為，與刑法第304條之強暴行為
    有間，告訴人一時未能離去，尚非被告三人之強暴行為所致
    ，已詳述如前，至告訴人所指；2分24秒至37秒間，被告詹
    條枝有用手、身體擋住門，不讓告訴人離開等情，經查，原
    審勘驗上開光碟錄影時間02分12秒至02分57秒：有一名男子
    說：「委員就可以這樣動手弄我嗎？你看這是什麼？有錄影
    嘛，委員就可以這樣嗎？」攝影鏡頭一直晃動，但並未拍攝
    到曹秀蘭等人或顏麗娟之狀況。隨後，警衛打開門，顏麗娟
    走出屋外。現場有多人互相推擠。此時，詹條枝在畫面中出
    現，與警衛發生爭執，但被其他警衛拉住及擋著。最後攝影
    鏡頭照向柏油路上，及攝影者藍色牛仔褲及白色鞋子上，至
    攝影結束（原審卷第88頁）。核與被告詹條枝於原審勘驗當
    時所辯：到最後我被警衛撞開，我當時覺得我的腰被撞，回
    頭看到是警衛，才去找警衛理論問他為什麼打我等情相符，
    自難以瞬間之畫面逕認被告詹條枝有對告訴人為強暴行為，
    而妨害告訴人通行之權利，附此敘明。
八、本院認被告三人之行為均不構成刑法第304條之強暴行為，
    原審勘驗現場光碟，將被告曹秀蘭肢體與告訴人些微接觸之
    情況，擴大解為強暴行為，雖有誤解，惟不影響本案被告三
    人無罪之結論，從而檢察官上訴意旨謂，原審既不否認告訴
    人通行之權利確有受到影響，此僅可作為量刑之參考，不應
    據為行為合法之認定等情，已無指駁之必要。而本件被告既
    為無罪判決，公訴人於原審審理時所指，證人李同雰同為本
    案強制罪之被害人云云（見原審卷第123頁），與本案已無
    裁判上一罪之關係，本院尚無從審理，附此敘明。
九、原審以公訴人所提出之各項證據，尚不足以使本院認定被告
    三人確有共同之強暴行為，此外，復查無其他積極證據足資
    認定被告三人有公訴人所指強制犯行，而為被告三人無罪之
    諭知。經核其認事用法及證據之取捨，雖稍有誤解，惟不影
    響被告無罪之結果。檢察官上訴意旨所指各節及告訴人之補
    充陳述，仍無從使本院形成被告有罪之心證，檢察官之上訴
    為無理由，應予以駁回。
據上論斷，應依刑事訴訟法第368條，判決如主文。
本案經檢察官劉斐玲到庭執行職務。
中    華    民    國   100    年    7     月    5     日
            刑事第十六庭審判長法  官  陳晴教
                              法  官  吳啟民
                              法  官  王敏慧
以上正本證明與原本無異。
不得上訴。
                              書記官  蕭詩穎
中    華    民    國   100    年    7     月    6     日